【裁判字號】    97,易,2054
【裁判日期】    980108
【裁判案由】    恐嚇取財
【裁判全文】
臺灣臺北地方法院刑事判決              97年度易字第2054號
公  訴  人  臺灣臺北地方法院檢察署檢察官
被      告  甲○○
            乙○○
共      同
選任辯護人  李明諭律師
            陳逸華律師
上列被告因恐嚇取財案件，經檢察官提起公訴（94年度偵字第
17479號），本院判決如下：
    主  文
甲○○、乙○○均無罪。
    理  由
一、公訴意旨略以：被告甲○○係「世界競爭力股份有限公司」
    （設台北市中山區○○○路○段28號7樓，下稱世界競爭力公
    司）之負責人，被告乙○○前曾因違反組織犯罪條例案件，
    經台灣高等法院花蓮高分院以91年度上重更一字判處有期徒
    刑6月確定，甫於93年9月29日易科罰金執行完畢，其掛名為
    世界競爭力公司之副總經理。緣被告甲○○於民國93年11月
    下旬，得知「葛萊士生技股份有限公司」（下稱葛萊士公司
    ）因營運擴充，需要資金周轉，向臺灣土地銀行辦理信用貸
    款新台幣（下同）2千萬元，臺灣土地銀行另外申請信保基
    金，後核貸撥款，惟因葛萊士公司之業務性質不符合信保放
    款規範，故雖撥款，然葛萊士公司未敢使用，致該公司信用
    陷於信用額度用滿，不能向其他銀行申請貸款之窘境，認有
    機可趁，遂與被告乙○○向葛萊士公司負責處理上開信貸案
    件之公司董事何昀章、丙○○表示，渠等認識信保公司副總
    ，可以幫忙解決，渠等並與一名自稱為信保公司副總之男子
    ，與何昀章相約在外商談此事，該名自稱為信保公司副總之
    人當場允諾幫忙處理，後何昀章向被告甲○○幾經催促，均
    無下文，葛萊士公司遂自行與銀行協調解決，得以使用上開
    貸款。後被告二人向何昀章表示貸款之事既已解決，要求葛
    萊士公司支付佣金2百10萬元，惟何昀章認貸款一事並非渠
    等解決，渠等顯係藉機勒索，公司負責人亦不願支付，故予
    以峻拒。詎被告二人竟基於恐嚇取財之犯意聯絡，出言向何
    昀章恫稱：一定要支付佣金，乙○○係竹聯幫戰堂之堂主，
    綽號「逍遙」，吳宗憲被打之事即乙○○所為，不給錢要叫
    小弟來砸公司，讓公司開不下去，要小心一點等語，以加害
    身體、財產之事恐嚇何昀章，使其心生畏懼，致生危害於安
    全，惟因葛萊士公司仍不願就範而未遂，因認被告二人涉犯
    共同恐嚇取財未遂罪嫌等語。
二、按犯罪事實應依證據認定之，無證據不得認定犯罪事實；不
    能證明被告犯罪者，應諭知無罪之判決，刑事訴訟法第154
    條第2項、第301條第1項定有明文。又犯罪事實之認定，應
    憑真實之證據，倘證據是否真實尚欠明確，自難以擬制推測
    之方法，為其判斷之基礎；而認定犯罪事實之證據係指足以
    認定被告確有犯罪行為之積極證據而言，該項證據自須適合
    於被告犯罪事實之認定，始得採為斷罪資料（最高法院53年
    臺上字第656號、29年上字第3105號判例意旨參照）。且被
    害人與一般證人不同，其與被告處於相反之立場，其陳述之
    目的，在使被告受刑事訴追處罰，內容未必完全真實，證明
    力自較一般證人之陳述薄弱。故被害人縱立於證人地位而為
    指證及陳述，且其指證、陳述無瑕疵可指，仍不得作為有罪
    判決之唯一證據，應調查其他證據以察其是否與事實相符，
    亦即仍須有補強證據以擔保其指證、陳述之真實性，始得採
    為斷罪之依據（最高法院94年度台上字第3326號判決要旨參
    照）。復按刑事訴訟法第161條第1項規定：檢察官就被告犯
    罪事實，應負舉證責任，並指出證明之方法，因此，檢察官
    對於起訴之犯罪事實，應負提出證據及說服之實質舉證責任
    ，倘其所提出之證據，不足為被告有罪之積極證明，或其指
    出之證明方法，無從說服法院以形成被告有罪之心證，基於
    證據裁判主義及無罪推定之原則，自應為被告無罪判決之諭
    知（最高法院92年台上字第128號判例要旨參照），即檢察
    官於訴訟上所負之舉證責任，必須說服法院至確信、無合理
    懷疑其主張可能為不實之程度，始盡舉證責任，如經檢察官
    之舉證，法院對犯罪要件之該當仍有合理之存疑時，法院即
    應宣判被告無罪。
三、公訴人認被告二人涉有前揭罪嫌，無非係以被告二人坦承曾
    幫忙處理葛萊士公司向土地銀行貸款之事，及證人何昀章、
    丙○○之證詞在卷，並有葛萊士公司之公司登記資料在卷，
    證明何昀章與丙○○當時為葛萊士公司董事，為其論據。
四、證人即被害人何昀章、乙○○於警詢之陳述，係被告以外之
    人於審判外之言詞陳述，被告亦表示無證據能力，依刑事訴
    訟法第159條第1項規定，不得作為證據，合先敘明。
五、訊據被告二人均堅決否認涉有恐嚇取財犯行，被告甲○○辯
    稱：丙○○是栽贓陷害伊，因是丙○○與伊合作生意，產生
    不滿，所以串通洪俊德來栽贓伊，葛萊士公司的人都知道洪
    總召就是洪俊德，當初丙○○要吃掉世界競爭力公司，逼伊
    離開公司，如果不接受他的條件，一個月內就要叫洪總召來
    弄伊，事實上，當時丙○○跟洪總召在中正二分局做本案筆
    錄時，丙○○是通緝的身分，一個通緝犯到警局做筆錄，為
    何沒有被查到被通緝，以丙○○在黑社會的身分，伊有資格
    恐嚇他嗎？這件事情把伊人生毀掉，公司拖垮，信用毀掉等
    語，被告乙○○辯稱：丙○○或何昀章都沒有直接說伊恐嚇
    他們，丙○○在審理中說不認識伊，係不實在。本件案件的
    起因，誠如被告甲○○所言，是他與丙○○合夥公司的糾紛
    ，當初甲○○有找伊協調他與丙○○之間的金錢糾紛，但丙○○堅持要吃掉甲○○的公司，所以配合洪俊德用誣陷的方
    式，達成他們獲利及幫助集團成員高聖亞脫罪的方法，就這
    點在證人Ａ４、Ａ５警訊中所陳，伊當天根本不在場，Ａ４
    、Ａ５竟能看著伊照片指認伊為強盜他們財物之人，但他們
    於偵訊時就說是高聖亞，不是乙○○，從這點就可以得知洪
    俊德是如何幫他們等語，經查：
（一）證人何昀章雖於偵訊中證稱其受甲○○恐嚇，稱綽號「逍
      遙」之乙○○是竹聯幫戰堂的老大，吳宗憲被打之事即乙○○所為，不支付佣金就要叫小弟來公司等語，惟其於本
      院審理中具結證稱：當時係何昀章找甲○○幫葛萊士公司
      辦理貸款，當時伊在服刑，辦理貸款理所當然要付佣金，
      應該是公司願意付佣金，至於佣金怎麼付，我不瞭解，是
      何昀章去處理的，伊不認識乙○○，他沒有必要講說非要
      佣金不可，甲○○介紹過乙○○是他弟弟，是否係竹聯幫
      戰堂堂主伊不知道，其亦忘記有無提到吳宗憲是乙○○打
      的他並沒有說為了貸款佣金的事情，要將何昀章押走，當
      時是何昀章辦貸款遇到什麼問題，伊並不瞭解，偵查中伊
      之證述是何昀章告訴伊的我們本來是沒有要付佣金，後來
      依常理說，應該是要付佣金，我們也認同了，但是後來沒
      有辦下來，所以我們也沒有付佣金。當時我們談到要付佣
      金，應該是閒聊，不是恐嚇，其於偵查中所陳述是警察要
      伊這樣回答的，時間經過太久，伊不記得了，公司也倒了
      。其曾經與甲○○一起開公司，後來公司賠錢就沒有開，
      伊並不知道為何變這樣，是中正二分局警察要伊以秘密證
      人身分當證人，要伊將此事以伊所知的部分來講等語明確
      （見本院97年11月20日審判筆錄），被告甲○○與證人丙○○因涉共同違反期貨交易法罪嫌，經臺灣臺北地方法院
      檢察署檢察官起訴，由本院另以97年訴字第797號案件審
      理中，業經本院查證明確，其二人確曾共同經營事業，則
      證人丙○○是否會因被告甲○○所言而心生畏懼，已有疑
      義，且證人於本院審理中所證，與偵訊中所證並不相符，
      則其於偵訊中所為之證詞，其可信度即有可議，經本院向
      其確認是否要告被告乙○○、甲○○恐嚇取財未遂或恐嚇
      罪？其亦答稱沒有（見上開審判筆錄），則證人丙○○於
      偵訊中所言，自難採為不利被告之證據。
（二）證人何昀章雖於偵訊中證述受到被告甲○○恐嚇取財未遂
      ，惟其經本院多次傳喚均未到庭，無法依交互詰問程序而
      確認其證言之可信度，且證人丙○○於偵訊中所言已不可
      採，業如前述，則被告二人所辯尚非全然不足採信，公訴
      人所舉其餘證據僅足證被告二人曾幫忙處理葛萊士公司向
      土地銀行貸款之事，何昀章與丙○○當時為葛萊士公司董
      事，起訴書亦載明證人吳宗憲於偵訊時，並無指述遭被告
      乙○○率眾毆打成傷，被告乙○○亦否認犯行，亦無對外
      做此宣稱，而被告甲○○於本署偵訊時陳稱吳宗憲被打一
      事，甲○○不知何人所為，縱甲○○曾向何昀章、丙○○
      表示此事為乙○○所為，然並無實據可證甲○○於當時在
      場目睹，甲○○對外做此表示或係因他人訛傳而來，難依
      此遽認被告乙○○涉有此部分之傷害犯嫌，而不另為不起
      訴處分，則就被告二人有恐嚇取財犯意之舉證，尚未達於
      通常一般人均不致有所懷疑而得確信其為真實之程度，本
      院復查無其他積極證據足認被告二人有公訴意旨所指詐欺
      取財犯行，本件不能證明被告犯罪，依照前開說明，自應
      為被告二人均無罪之諭知。
據上論斷，應依刑事訴訟法第301條第1項，判決如主文。
本案經檢察官羅月君到庭執行職務。
中    華    民    國    98    年    1     月    8     日
                    臺灣臺北地方法院刑事第14庭
                        審判長法  官  蔡坤湖
                              法  官  李家慧
                              法  官  沈君玲
以上正本證明與原本無異。
如不服本判決應於收受送達後10日內向本院提出上訴書狀，並應
敘述具體理由；其未敘述上訴理由者，應於上訴期間屆滿後20日
內向本院補提理由書（均須按他造當事人之人數附繕）「切勿逕
送上級法院」。
                              書記官  劉麗英
中    華    民    國    98    年    1     月    8     日


司法院資訊處製作；財團法人民間司法改革基金會備份。
